【裁判字號】    92,交上訴,166
【裁判日期】    920923
【裁判案由】    過失致死
【裁判全文】
臺灣高等法院刑事判決                          九十二年度交上訴字第一六六號
    上  訴  人  甲○○
    即  被  告
    選任辯護人  楊廣明  律師
    選任辯護人  徐國勇  律師
右上訴人因過失致死案件，不服臺灣桃園地方法院九十一年度交訴字第一五六號，中
華民國九十二年五月九日第一審判決（起訴案號：臺灣桃園地方法院檢察署九十一年
度偵字第一七三二五號），提起上訴，本院判決如左：
    主  文
上訴駁回。
甲○○緩刑肆年。
    事  實
一、甲○○係遠鵬塑膠企業有限公司（下稱遠鵬公司）之營業大貨車司機，為從事駕
    駛業務之人，民國九十一年八月二十三日，駕駛車號五Ｇ－０二０號營業大貨車
    ，沿桃園縣龜山鄉○○路，由桃園往龜山方向行駛，於同日十一時三十分許，行
    經龜山鄉○○路與民權街口時，因已時近中午，且見路旁有一停車位，乃欲將大
    貨車停靠路旁休息，惟因該停車位過小，無法完成停放，原擬倒車重停時，應注
    意汽車倒車時，須顯示倒車燈光或手勢後，謹慎緩慢後倒，並應注意其他車輛及
    行人，且大型汽車須派人在車後指引，如無人在車後指引時，應先測明車後有足
    夠之地位，並促使行人及車輛讓避，而依當時之天候、視線及道路狀況，亦無不
    能注意之情形，竟疏未注意及此，未注意車後車輛及派人在後指引，即貿然倒車
    ，適有同向由張萬福所騎乘車號ＳＨＶ－二二九號輕型機車，對此大貨車突然之
    倒車行駛，閃避不及，致機車之右後視鏡擦撞大貨車左後側護欄，因而人車倒地
    ，張萬福受有頭、胸部外傷、體腔出血等傷害，雖經送醫急救，惟於九十一年八
    月二十三日十一時三十七分到醫院前仍不治死亡，嗣經警到場處理，並循線查獲
    。
二、案經被害人張萬福之妻張劉秋桂訴由臺灣桃園地方法院檢察署及檢察官相驗偵查
    起訴。
    理  由
一、訊據被告甲○○對於在右揭時、地，因駕駛大貨車倒車不慎，致被害人張萬福閃
    避不及由後碰撞，因而死亡之事實，坦承不諱，核與證人李志鴻證稱：「當時我
    正在龜山鄉○○路二十八號前工作時，看見一輛大貨車車號五Ｇ－一二０號車正
    在路邊倒車出來時（車尾朝車道），一名輕機車車號ＳＨＶ－二二九號騎士由桃
    園往龜山行駛，因閃避該大貨車不及，其機車之龍頭與該五Ｇ－０二０號車左後
    側護欄（碰撞）後倒地，機車即滑行於車道上」、「當時ＳＨＶ－二二九號機車
    騎士欲閃避五Ｇ－０二０號大貨車時，因左方（機車騎士之左側）亦正好有車輛
    在行駛，致機車ＳＨＶ－二二九號騎士無法閃避，與大貨車五Ｇ－０二０號擦撞
    」、「並沒有看見張萬福之輕機車與旁邊經過之車輛有任何擦撞，只是正好擋住
    他要閃避的路線，該輕機車張萬福只有與五Ｇ－０二０號車發生擦撞而已」（見
    九十年度相字第一三三四號卷第九頁反面、第十一頁反面）、「因碰的很大聲，
    我是聽到聲音轉頭去看，看到摩托車在地上滾好幾圈，騎士則倒在地上，因大貨
    車有裝倒車喇叭，倒車有發出聲音，然後我聽到撞擊聲時，倒車喇叭有發出聲音
    」（見同上卷第二十一頁反面）等情相符，且查車禍之撞擊點係在桃園縣龜山鄉
    ○○路、民權街口由桃園往龜山方向之路側（大貨車左後車尾已越過路側白實線
    而突出於外側車道上），大貨車之左後側護欄有擦撞痕，其下方並遺有被害人張
    萬福之安全帽及機車之右後視鏡，而張萬福所騎乘之輕型機車則於碰撞後，因慣
    性作用，向左前方之方向滑行約十點九公尺，停於內、外側車道之白虛線上，現
    場並遺有等長之刮地痕等情，有道路交通事故調查報告表現場圖、肇事大貨車及
    輕型機車之照片及現場照片等在卷可稽，並據證人即警員林正峰到庭證述在卷，
    被告之自白與事實相符。又按汽車倒車時，應顯示倒車燈光或手勢後，謹慎緩慢
    後倒，並應注意其他車輛及行人。大型汽車須派人在車後指引，如無人在車後指
    引時，應先測明車後有足夠之地位，並促使行人及車輛避讓。道路交通安全規則
    第一百十條第二款、第三款分別定有明文。被告駕駛大貨車倒車時，應注意依上
    開規定為之，而依當時之天候、視線及道路狀況，亦無不能注意之情，竟疏未注
    意及此，未注意後方來車，亦未使其車上之隨車人員下車指引，即貿然倒車，致
    同向後方由被害人張萬福所騎乘之機車因閃避不及而撞及，被告就車禍之發生有
    過失，至為明確，本件車禍經送請鑑定，亦為相同之認定，有臺灣省桃園縣區車
    輛行車事故鑑定委員會鑑定意見書一份在卷可稽；又被害人張萬福確因本件車禍
    死亡，已經檢察官督同法醫相驗屬實，有勘驗筆錄、相驗屍體證明書及驗斷書各
    一份在卷可稽，其死亡與被告之過失行為自有相當因果關係；又被告係遠鵬公司
    之大貨車司機，以駕駛為業而為從事業務之人，已據被告供承在卷，並有車籍查
    詢表一份在卷可憑，被告因業務上之過失致人於死之事實，事證明確，犯行洵堪
    認定。至告訴人張劉秋桂另指訴被告係於駕駛執照遭監理機關吊扣期間，仍駕駛
    汽車肇事，為無照駕駛應予加重其刑云云，惟經原審函請交通部公路總局嘉義監
    理所麻豆監理站（下稱麻豆監理站）查明：被告係於九十年五月二十八日考領職
    業大貨車駕照，其駕駛執照曾遭吊扣三次，期間分別為(一)九十一年一月四日至九
    十一年二月三日。(二)九十一年七月十一日至九十一年八月十日。(三)九十一年十二
    月二日至九十二年一月一日。有麻豆監理站函一份存卷可稽，被告於本件車禍發
    生時，既在上開吊扣駕駛執照期間之外，則其駕駛執照即未遭吊扣，告訴人指被
    告係無照駕駛云云，尚有誤會，又查車禍發生後，警員據勤務中心通報到現場處
    理，當時被害人已送醫，而被告並未在場（被告稱其自行前往醫院探視），其後
    在派出所時，警員訊問肇事大貨車之隨車人員何人為駕駛人時，始知被告為肇事
    人等情，已據證人即警員林正峰到庭證述在卷，則被告之犯罪行為既係由警員循
    線查出，尚不符合自首要件，無刑法自首規定之適用。
二、按刑法上所謂業務，係指個人基於其社會地位繼續反覆所執行之事務，被告係職
    業大貨車司機，自係以駕駛為其業務，其因業務上之過失致人於死，核其所為，
    係犯刑法第二百七十六條第二項之業務過失致死罪。
三、原審以被告犯行明確，適用刑法第二百七十六條第二項，罰金罰鍰提高標準條例
    第一條前段之規定，並審酌被告之過失程度對車禍發生之原因力，及被告犯罪後
    坦承犯行，及其迄未與告訴人達成民事和解等一切情狀，認被告甲○○從事業務
    之人，因業務上之過失致人於死，處有期徒刑壹年肆月等，經核於法並無違誤，
    量刑亦屬妥適，被告以原審判刑太重而提起上訴為無理由，應予駁回。又被告已
    與告訴人達成和解，有其調解書可稽，及被告未曾受有期徒刑以上刑之宣告，有
    被告全國前案紀錄表可憑，其經此次之偵審程序之教訓，當知警愓，應無再犯之
    虞，本院認其所受刑之宣告，以暫不執行為適當，爰併宣告緩刑四年，以勵自新
    。
四、被告經合法傳喚，無正當理由，未於審理期日到庭，故不待其陳述，逕行判決。
據上論斷，應依刑事訴訟法第三百六十八條、第三百七十一條，刑法第七十四條第一
款判決如主文。
本案經檢察官洪泰文到庭執行職務。
中      華      民      國    九十二    年      九      月    二十三    日
                              臺灣高等法院交通法庭
                                  審判長法  官  陳  正  雄
                                        法  官  劉  壽  嵩
                                        法  官  許  宗  和
右正本證明與原本無異。
如不服本判決，應於收受送達後十日內向本院提出上訴書狀，其未敘述上訴之理由者
並得於提起上訴後十日內向本院補提理由書（均須按他造當事人之人數附繕本）。
                                        書記官  廖  艷  莉
中      華      民      國    九十二    年      九      月    二十三    日
附錄：本案論罪科刑法條全文
中華民國刑法第二百七十六條第二項
從事業務之人，因業務上之過失犯前項之罪者，處五年以下有期徒刑或拘
役，得併科三千元以下罰金。


司法院資訊處製作；財團法人民間司法改革基金會備份。
